臺灣臺中地方法院刑事判決　　　　　 100年度交易字第56號
公　訴　人　臺灣臺中地方法院檢察署檢察官
被　　　告　許賜來
上列被告因業務過失傷害案件，經檢察官提起公訴（99年度偵字
第18 484號），本院判決如下：
    主  文
許賜來從事業務之人，因業務上之過失傷害人，處有期徒刑參月
，如易科罰金，以新臺幣壹仟元折算壹日。
    事  實
一、許賜來平日係以從事水電維修為業，並需駕駛其所有之車牌
    號碼3590-TY 號自小貨車外出工作維修水電，則其駕駛該車
    自屬基於社會生活之地位而反覆執行業務，要屬其為完成主
    要業務所附隨之準備工作與輔助事務，為從事業務之人。許
    賜來於民國99年7 月8 日中午，駕駛上開自用小貨車沿臺中
    市西屯區○○○路由龍井往臺中市區方向行駛，於同日中午
    12時20分許，途經臺中港路3 段往市區158 燈桿前，駕車靠
    右駛入慢車道內，欲前行至臺中港路與往工業一路交岔路口
    時始右轉工業一路，本應注意汽車行駛時，應注意車前狀況
    ，並隨時採取必要之安全措施，而依當時天候晴、光線為日
    間自然光、路面乾燥、無缺陷、無障礙物、視距良好等一切
    情狀，其並無不能注意之情事，惟許賜來駛入慢車道後，適
    有吳玉芳騎乘車牌號碼UE6-678 號輕型機車行駛在前方同向
    慢車道上，其竟疏未注意上開規定，以其所駕上開自小貨車
    前保險桿右側由後往前碰撞到吳玉芳所騎機車之左後車身，
    致吳玉芳當場連人帶車向右傾倒，因而受有右膝臏骨軟骨破
    裂、外側韌帶撕裂傷之傷害。惟許賜來於肇事後，見警員陳
    德文到場處理時，乃在有偵查犯罪權限之警方尚未查悉犯罪
    之前，即當場承認其為駕車肇事之人，自首其犯行，並於事
    後接受裁判。
二、案經吳玉芳訴由臺灣臺中地方法院檢察署檢察官偵查起訴。
    理  由
甲、程序方面：
一、按除簡式審判程序、簡易程序及第376 條第1 款、第2 款所
    列之罪之案件外，第1 審應行合議審判，96年7 月4 日修正
    公布之刑事訴訟法第284 條之1 定有明文。查本案被告許賜
    來涉犯業務過失傷害案件，經檢察官提起公訴，其所犯為刑
    事訴訟法第376 條第1 款所列之罪，揆諸上開規定，第1 審
    無庸行合議審判。
二、按醫師執行醫療業務時，不論患者是因病尋求診療，或因特
    殊目的而就醫，醫師於診療過程中，應依醫師法之規定，製
    作病歷，此一病歷之製作，均屬醫師於醫療業務過程中所須
    製作之紀錄文書，而且每一醫療行為均屬可分，因其接續之
    看診行為而構成醫療業務行為，其中縱有因訴訟目的，例如
    被毆傷而尋求醫師之治療，對醫師而言，仍屬其醫療業務行
    為之一部分，仍應依法製作病歷，則該病歷仍屬業務上所製
    作之紀錄文書，與通常之醫療行為所製作之病歷無殊，自屬
    刑事訴訟法第159 條之4 第2 款所稱從事業務之人於業務上
    所須製作之紀錄文書，而診斷證明書係依病歷所轉錄之證明
    文書，自仍屬本條項之證明文書，最高法院97年度台上字第
    666 號刑事判決可資參照。則卷附診斷證明書，既屬醫師為
    執行醫療業務行為所製作之證明文書，依刑事訴訟法第159
    條之4 第2 款之規定，應合於傳聞例外而具有證據能力。
三、又被告就其所涉犯罪事實所為自白，經核並無刑事訴訟法第
    156 條第1 項出於強暴、脅迫、利誘、詐欺、疲勞訊問、違
    法羈押或其他不正方法之情事，且調查結果亦與卷內其他證
    據資料所呈現之犯罪事實相符，依刑事訴訟法第156 條第1
    項之規定，自得作為證據。
四、次按被告以外之人（包括證人、鑑定人、告訴人、被害人及
    共同被告等）於審判外之陳述雖不符刑事訴訟法第159 條之
    1 至之4 等4 條之規定，而經當事人於審判程序同意作為證
    據，法院審酌該言詞陳述或書面陳述作成時之情況，認為適
    當者，亦得為證據；當事人、代理人或辯護人於法院調查證
    據時，知有刑事訴訟法第159 條第1 項不得為證據之情形，
    而未於言詞辯論終結前聲明異議者，視為有前項之同意，同
    法第159 條之5 定有明文。立法意旨在於傳聞證據未經當事
    人之反對詰問予以核實，原則上先予排除。惟若當事人已放
    棄反對詰問權，於審判程序中表明同意該等傳聞證據可作為
    證據；或於言詞辯論終結前未聲明異議，基於尊重當事人對
    傳聞證據之處分權，及證據資料愈豐富，愈有助於真實發見
    之理念，且強化言詞辯論主義，使訴訟程序得以順暢進行，
    上開傳聞證據亦均具有證據能力。本案被告及公訴人於本院
    審理程序時就本院引用之下列證據，均未加爭執，且本院審
    酌證據作成之形式，均無瑕疵、與待證事實具有關聯性等情
    況，認為適當，且無不法取得之情形，應認得為證據。
乙、實體方面：
一、按汽車行駛時，駕駛人應注意車前狀況，並隨時採取必要之
    安全措施，道路交通安全規則第94條第3 項定有明文。經查
    ：
（一）上開時地犯罪事實，業據被告許賜來於偵查及本院審理時
      坦承其具有過失等語不諱，核與證人即告訴人吳玉芳於本
      院審理中之證述相符，並有臺中市○○○道路交通事故初
      步分析研判表、道路交通事故現場圖、交通事故照片、道
      路交通事故調查報告表（一）（二）、道路交通事故談話
      紀錄表、交通事故補充資料表，及澄清醫院、信華中醫醫
      院、聯和中醫診所、聯安醫院及崇光診所等醫療院所出具
      之診斷證明書等證據附卷可稽（以上證據均見本院審理卷
      ) 。依被告、證人對於車禍發生過程之陳述，及觀諸現場
      照片及道路交通事故調查報告之記載，可知證人所騎機車
      係後車尾受損（按右側車身刮擦之損害乃係因機車向右倒
      地所致，並非直接遭被告車輛撞擊所致），顯見證人係騎
      乘機車遭人由後往前碰撞，而被告之自小貨車前保險桿右
      側雖碰撞到證人之機車左後車身，惟無明顯受損情形等情
      明確，顯見本案車禍係被告駕駛汽車未注意車前狀況，由
      後往前碰撞到證人所騎機車而肇致，是被告就本案車禍之
      發生，自屬存有過失。起訴書雖認被告之過失情節為違反
      道路交通安全規則第94條第3 項之「未注意兩車併行之間
      隔」云云，惟經本院調查上開證據後，認為被告所駕車輛
      與證人所騎機車均為直行在慢車道上之車輛，證人之機車
      行駛在前，被告之自小貨車行駛在後，依渠等碰撞情形觀
      之，本案車禍係被告疏未注意車前狀況所致，屬違反道路
      交通安全規則第94條第3 項規定之情形，本院自得併予審
      酌，公訴人認為被告之過失係「未注意兩車併行之間隔」
      云云，尚有誤會，本院不予採酌。
（二）被告雖質疑聯安醫院出具之診斷證明書所載「右膝髕骨軟
      骨破裂、外側韌帶撕裂傷」之傷勢不實在，辯稱：其問過
      告訴人急診之澄清醫院醫師，醫師說告訴人只有外傷，骨
      頭沒怎樣，為何後來告訴人說骨頭有斷裂，其懷疑傷勢有
      沒有那麼嚴重云云。經查，證人於上開時地騎乘機車遭被
      告駕車自後方碰撞後，隨即人車向右傾倒，伊被機車壓住
      ；當天受傷時是在澄清醫院急診照Ｘ光，澄清醫院說骨頭
      沒事，伊以為只有拉傷，但伊回家後腳還是腫脹，後來有
      去信華中醫醫院看，看了一段時間都沒有好轉，信華醫院
      叫伊去大醫院看，伊先去聯和中醫診所看，醫生說有軟骨
      破裂的情形韌帶受傷叫伊去看西醫，後來伊去聯安醫院看
      診，醫生說要開刀，伊在聯安醫院有開刀，之後去崇光診
      所找幫伊開刀的那位醫生做後續復建，…崇光診所的診斷
      證明書紀錄伊有開刀住院之情形應該是指伊在聯安醫院有
      開刀住院，聯安醫院幫伊開刀的醫生與崇光診所幫伊做後
      續復建的醫生都是黃國城醫師，上開就診過程及日期從診
      斷證明書上就可以看出來等語綦詳，並有上開澄清醫院、
      信華中醫醫院、聯和中醫診所、聯安醫院及崇光診所等醫
      療院所出具之診斷證明書等證據附卷可佐，互核相符。觀
      諸上開診斷證明書之記載，可知證人於99年7 月8 日中午
      12時44分經救護車送往澄清醫院急診，診斷病名為「臉部
      、（右）上肢下肢多處擦挫傷」，其後證人於99年7 月9
      日至12日轉往信華醫院就診，診斷病名為「右膝韌帶挫傷
      ，半月軟骨破裂，右肩胛上臂挫傷」，嗣證人於99年7 月
      17日前往聯安醫院就診，診斷病名為「右膝臏骨軟骨破裂
      、外側韌帶撕裂傷」，並於同日住院，於99年7 月19日手
      術行關節鏡清除軟骨碎片，需使用膝關節護具3 個月，於
      同年月26日出院，共住院10日，其後轉往崇光診所就診，
      診斷病名亦相同，同時間證人亦於聯合中醫聯合診所、國
      安中醫診所就診，診斷病名均為「右膝臏骨軟骨破裂、外
      側韌帶撕裂傷、右肩臂挫傷」之傷害等情甚明，審酌證人
      前往上述各醫療院所就醫之時間緊接，診斷病名除澄清醫
      院僅謂係「臉部、（右）上肢下肢多處擦挫傷」外，其餘
      各醫療院所均有診斷出證人受有「右膝臏骨軟骨破裂、外
      側韌帶撕裂傷」之傷害，由此足認證人確因本案車禍受有
      上揭傷害無疑，澄清醫院之診斷結果非無可能係因當日證
      人因車禍後前往該院急診就醫，該院醫師於急診治療時，
      匆忙間未予診斷出證人同時亦受有「右膝臏骨軟骨破裂、
      外側韌帶撕裂傷」之傷害所致，不可遽謂證人其後就診治
      療之情形及醫師診斷病名，皆屬虛妄。從而，證人因本案
      車禍事故所受之傷害，與被告之上開過失間具有相當因果
      關係，堪予認定。
（三）至於證人因本案車禍受傷後，係前往何醫療院所就診，繫
      之於證人對於就醫場所之自由選擇權、住家離醫療院所之
      距離遠近及其對醫療院所之認識度、信任度等因素，非可
      謂證人必須前往何一特定醫療院所就醫之結果，始足採信
      為真。況被告對於聯安醫院之診斷結果是否虛假乙節，並
      無提出任何積極證據為佐，是其空言辯稱：聯安醫院的診
      斷證明書不可信，為什麼告訴人不去榮總等大醫院就醫云
      云，要無足採。至證人所受傷勢業經本院調查上開證據後
      堪予認定，是被告聲請調閱聯安醫院之病歷云云，要無必
      要，應予駁回。另被告請求調閱車禍現場之監視器，查看
      其於車禍發生後有無扶起證人乙節，核與本案車禍發生過
      程及被告過失責任之認定無涉，並無必要，本院亦予駁回
      ，併此敘明。
（四）綜上所述，被告就本案車禍之發生既已自白其具有過失，
      且於本院審理中陳明其駕車碰撞到證人所騎機車之過程明
      確，堪認被告所為任意性自白，核與事實相符，足堪採信
      。故本案事證明確，被告犯行堪予認定，應予依法論科。
二、按刑法上所謂業務，係指個人基於其社會地位繼續反覆所執
    行之事務，其主要部分之業務固不待論，即為完成主要業務
    所附隨之準備工作與輔助事務，亦應包括在內（最高法院71
    年台上字第1550號判例意旨參照）。查被告許賜來係以從事
    水電維修為業，並需駕駛其所有之車牌號碼3590-TY 號自小
    貨車搭載工作器具外出維修水電，此經被告自承在卷，並有
    警方拍攝之編號1 、2 號現場照片附卷可參，則被告駕駛該
    車自屬基於社會生活之地位而反覆執行業務，要屬其為完成
    主要業務所附隨之準備工作與輔助事務。故核被告所為，係
    犯刑法第284 條第2 項前段之業務過失傷害罪。被告肇事後
    ，留在現場向到場處理之員警陳德文陳明自己係肇事者，並
    於事後接受裁判，此經被告自承在卷，並有該員警製作之臺
    中市○○○道路交通事故肇事人自首情形紀錄表1 份在卷可
    參，是被告對於未發覺之罪自首而接受裁判，本院審酌當時
    情狀，認得依刑法第62條前段之規定，減輕其刑。爰審酌被
    告就本案車禍之發生，須負過失責任，告訴人吳玉芳因車禍
    受傷，因而受有損害之情形，併斟酌被告之品行、素行尚可
    、智識程度為國小畢業，經濟狀況係從事水電維修，每月收
    入約新臺幣（下同）2 萬元、生活狀況係與妻子、母親及2
    名成年女兒同住，需扶養妻子、母親、被告於犯罪後業已自
    首坦承犯行，態度尚佳，及其與告訴人洽談調解後，雙方係
    因被告願意賠償之金額與告訴人要求之金額間尚存有差距，
    致雙方無法於本案辯論終結前達成和解等一切情狀，量處如
    主文所示之刑，並諭知易科罰金之折算標準，以資懲儆。又
    依刑事訴訟法第479 條第2 項規定，可知該易服社會勞動乃
    係屬執行檢察官之權限，是本案自無須再於主文中另諭知易
    服社會勞動之折算標準，附此敘明。
據上論斷，應依刑事訴訟法第284 條之1 、第299 條第1 項前段
，刑法第284 條第2 項前段、第62條前段、第41條第1 項前段，
刑法施行法第1 條之1 第1 項前段、第2 項，判決如主文。
本案經檢察官劉文賓到庭執行職務。
中    華    民    國   100    年    1     月    31    日
                  交通法庭        法  官  胡芷瑜
本判決正本與原本相符。
如不服本判決，應於收受送達後10日內向本院提出上訴書狀，並
應敘述具體理由；其未敘述上訴理由者，應於上訴期間屆滿後20
日內向本院補提理由書（均須按他造當事人之人數附繕本）「切
勿逕送上級法院」。
                                  書記官  沈慧玲
中    華    民    國   100    年    1     月    31    日
附錄本案論罪科刑法條
刑法第284條（過失傷害罪）
因過失傷害人者，處6 月以下有期徒刑、拘役或5 百元以下罰金
，致重傷者，處1 年以下有期徒刑、拘役或5 百元以下罰金。
從事業務之人，因業務上之過失傷害人者，處1 年以下有期徒刑
、拘役或1 千元以下罰金，致重傷者，處3 年以下有期徒刑、拘
役或2 千元以下罰金。